【裁判字號】    97,台非,381
【裁判日期】    970814
【裁判案由】    詐欺
【裁判全文】
最高法院刑事判決              九十七年度台非字第三八一號
上  訴  人  最高法院檢察署檢察總長
被      告  甲○○
上列上訴人因被告詐欺案件，對於台灣高等法院高雄分院中華民
國九十七年三月十八日第二審確定判決（九十七年度上易字第一
六四號，起訴案號：台灣高雄地方法院檢察署九十六年度偵緝字
第五二六號），認為違法，提起非常上訴，本院判決如下：
    主  文
上訴駁回。
    理  由
非常上訴理由稱：「按判決不適用法則或適用不當者，為違背法
令；判決不載理由或所載理由矛盾者，其判決當然違背法令，刑
事訴訟法第三百七十八條、第三百七十九條第一項第十四款分別
定有明文。又刑法上之幫助犯，以正犯已經犯罪為構成要件，故
幫助犯無獨立性，如無他人犯罪行為之存在，幫助犯即無由成立
，貴院六十年台上字第二一五九號判例可資參照。是刑法上之幫
助犯與其所幫助之正犯間，在法律上應有嚴格之從屬性。查本件
詐騙集團歹徒係利用被害人楊素溫之網路銀行帳戶及密碼，使用
密碼將不正指令輸入電腦，而自楊素溫網路銀行帳戶內匯款至被
告之郵局帳戶中，製作財產權之變更紀錄，因而取得被害人之財
產。原審竟以被告提供其郵局帳戶存摺、印鑑、提款卡及密碼供
詐騙集團成員使用，所為為詐欺構成要件以外之行為。而詐騙集
團得知被害人帳號及密碼後，利用語音轉帳之方式，將被害人帳
號款項轉入被告上開帳戶，並將虛偽資料輸入電腦，製作財產權
之得、喪、變更紀錄，尚難認被告已有預知。且查無其他積極證
據足認被告對此部分與詐騙集團成員有犯意聯絡及行為之分擔，
自難令被告負刑法第三百三十九條之三之罪責，而認定被告所為
僅犯同法第三百三十九條第一項之普通詐欺取財罪。惟幫助犯既
有嚴格之從屬性，無法脫離正犯而單獨成立，已如前述。原審既
認本件詐騙集團之正犯係犯刑法第三百三十九條之三之非法以不
正指令輸入電腦製作不實財產紀錄取得財產罪，而幫助犯之被告
卻係犯刑法第三百三十九條第一項之普通詐欺取財罪，顯將幫助
犯獨立於正犯之外，另構成其他犯罪，此與幫助犯之從屬性（從
犯）有所違背，顯有判決理由矛盾及適用法則不當之違背法令。
案經確定，且於被告不利。爰依刑事訴訟法第四百四十一條、第
四百四十三條提起非常上訴，以資糾正。」等語。
本院按幫助他人實行犯罪行為者，為幫助犯，雖以他人犯罪為要
件，具有從屬性，但該他人（即正犯）是否知情及事後是否受刑
罰執行，並不影響幫助犯之成立。是該他人如因犯後死亡或有特
殊事由，獲檢察官依刑事訴訟法第二百五十二條或第二百五十三
條之規定不起訴處分，仍無礙幫助犯之成立。又幫助犯其所幫助
他人實行犯罪行為，以其幫助犯意之範圍為限，令負責任，若該
他人所實行之犯罪行為，超越其幫助犯意之範圍，而為其所難預
見者，應就其所知之程度，令負責任，未可概與該他人同負罪責
。本件原判決綜合其調查證據之結果，依法引用第一審判決書所
載之證據及理由，依憑被告甲○○不利於己之部分自白、證人楊
素溫不利於被告之證言、被害人楊素溫提供之台灣銀行00000000
0000帳戶存摺內頁之活期儲蓄存款紀錄、電子銀行服務申請書及
約定書（個人戶專用）、中華郵政股份有限公司鳳山郵局（以下
稱鳳山郵局）民國九十五年七月二十四日鳳營字第0950101433號
函文檢附之被告名下岡山平和路郵局帳戶之基本資料、交易明細
、鳳山郵局九十六年十月十六日鳳營字第0960101490號、九十六
年十二月二十四日鳳營字第0960101799號等函文檢具之被告前述
帳戶客戶歷史交易清單、九十六年六月七日郵政存簿儲金提款單
等證據，資以認定被告有原判決引用之第一審判決書事實欄所載
：被告明知其於七十四年七月十四日在台灣郵政股份有限公司岡
山平和路郵局（下稱岡山平和路郵局，起訴書誤載為鳳山郵局）
申請開設之00000000000000號帳戶，係供其個人金融存提款項專
用，不得交付予他人使用，以免紊亂金融交易秩序，對於提供帳
戶予他人利用雖無必引發他人萌生犯罪之確信，但能預見其提供
帳戶予不相識之人使用，可能幫助不詳之詐欺犯罪集團掩飾其犯
罪所得財物，竟仍基於縱有人以該金融帳戶作為詐欺取財之犯罪
工具，亦不違背其本意之幫助犯意，於九十五年六月二日申請電
話語音服務完畢後至同年月七日之間某時，在不詳處所，將前開
帳戶之存摺、印鑑、提款卡及密碼，交付不詳之成年詐欺犯罪集
團成員使用。該詐欺犯罪集團成員取得前開帳戶存摺等資料後，
再與集團內其他不詳成員基於意圖為自己不法所有之犯意聯絡，
自九十五年六月七日中午十二時四十九分許開始，由集團中數名
不詳男女成員相繼透過電話，向楊素溫謊稱楊素溫遭人冒名申設
室內電話積欠新台幣（以下同）一萬二千餘元之鉅額電話費，及
遭人冒名申設公司掛名負責人向玉山銀行借貸八十萬元，而該案
件已在偵辦當中，要楊素溫前往台灣銀行申請電子銀行服務，並
將台灣銀行內之七十萬元定期存款解約，使楊素溫不疑有他陷於
錯誤，依照指示前往銀行辦理。嗣楊素溫向台灣銀行查證後察覺
有異，於九十五年六月七日晚間九時三十五分報警查悉上開七十
萬元均遭歹徒轉入被告前開岡山平和路郵局帳戶，並分次臨櫃領
款及以提款卡領款，具領殆盡等情之犯罪事實，因而維持第一審
援引刑法第三百三十九條第一項、第三十條，修正前刑法第三十
三條第五款、第四十一條第一項前段、第六十八條、刑法施行法
第一條之一、修正前罰金罰鍰提高標準條例第二條、中華民國九
十六年罪犯減刑條例第二條第一項第三款、第七條等規定，論處
被告幫助意圖為自己不法之所有，以詐術使人將本人之物交付罪
刑（處有期徒刑陸月，如易科罰金，以銀元佰元即新台幣玖佰
元折算壹日。減為有期徒刑月，如易科罰金，以銀元佰元即
新台幣玖佰元折算壹日）之判決，駁回檢察官在第二審之上訴，
已詳述其所依憑之證據及認定之理由，並指駁檢察官在第二審之
上訴理由。經核原判決於法尚無違誤。查原判決以被害人楊素溫
確有遭不詳詐騙集團成員以上開方式詐騙，而所詐得之七十萬元
款項，確實遭轉入被告上述帳戶，之後再由不詳詐騙集團成員以
臨櫃領款、提款卡領款方式，分次提領一空之事實；並以被告提
供其郵局帳戶存摺、印鑑、提款卡及密碼供詐騙集團成員使用，
所為為詐欺構成要件以外之行為，而詐騙集團得知被害人帳號及
密碼後，利用語音轉帳之方式，將被害人帳號款項轉入被告上開
帳戶，並將虛偽資料輸入電腦，製作財產權之得、喪、變更紀錄
，尚難認被告已有預知。且查無其他積極證據足認被告對此部分
與詐騙集團成員有犯意聯絡及行為之分擔，自難令被告負此罪責
，認被告所為僅能論以幫助詐欺取財罪，已說明其認事採證所憑
之證據及理由，並指駁檢察官在第二審之上訴理由，為事實審職
權之適法行使，其論處被告幫助意圖為自己不法之所有，以詐術
使人將本人之物交付罪刑，依首開說明，於法並無不合。非常上
訴意旨認被告係幫助詐騙集團正犯犯刑法第三百三十九條之三之
非法以不正指令輸入電腦製作不實財產紀錄取得財產罪，為犯該
罪之幫助犯等語，尚有誤會。應認本件非常上訴為無理由，予以
駁回。
據上論結，應依刑事訴訟法第四百四十六條，判決如主文。
中    華    民    國  九十七  年    八    月   十四   日
                      最高法院刑事第二庭
                          審判長法官  莊  登  照
                                法官  黃  一  鑫
                                法官  徐  昌  錦
                                法官  許  錦  印
                                法官  陳  世  雄
      本件正本證明與原本無異
                                      書  記  官
中    華    民    國  九十七  年    八    月   十八   日
                                                     m


司法院資訊處製作；財團法人民間司法改革基金會備份。
